臺灣士林地方法院刑事判決　　　　　　　95年度訴字第1200號
公　訴　人　臺灣士林地方法院檢察署檢察官
被　　　告　乙○○
　　　　　　　　　　　樓（
指定辯護人　本院公設辯護人甲○○
上列被告因殺人未遂等案件，經檢察官提起公訴（95年度偵字第
12330 號）暨移請併案審理（95年度偵字第11354 號），本院判
決如下：
    主  文
乙○○殺人未遂，處有期徒刑陸年；又未經許可，寄藏可發射子
彈具有殺傷力之改造手槍，處有期徒刑參年陸月，併科罰金新台
幣陸萬元，罰金如易服勞役，以新台幣壹仟元折算壹日，扣案仿
BERETTA 廠92FS型半自動手槍製造之改造手槍壹把（槍枝管制編
號0000000000號，內含彈匣壹個）沒收。應執行有期徒刑玖年肆
月，併科罰金新台幣陸萬元，罰金如易服勞役，以新台幣壹仟元
折算壹日。扣案仿BERETTA 廠92FS型半自動手槍製造之改造手槍
壹把（槍枝管制編號0000000000號，內含彈匣壹個）沒收。
    事  實
一、乙○○明知可發射子彈具有殺傷力之改造手槍及具有殺傷力
    之子彈，非經中央主管機關許可，不得寄藏，竟自民國93年
    10 月 間某日起，受蔡俊明（已歿）之委託，保管具有殺傷
    力之仿BERETTA 廠92FS型半自動手槍之改造手槍（槍枝管制
    編號0000000000號，下稱A 改造手槍）1 把（含彈匣1 個）
    及具有殺傷力之土造口徑9mm 之子彈1 顆、土造口徑8.99mm
    之子彈1 顆，並均將之藏放在其臺北縣中和市○○街418 巷
    16 弄2之3 號5 樓住處。嗣於95年9 月10日乙○○因涉犯殺
    人未遂案（詳後述），為警拘提到案，經乙○○帶同員警至
    其臺北縣中和景新街418 巷16弄2 之3 號住處1 樓樓梯下方
    之水塔上起出前揭A 改造手槍1 把（含彈匣1 個）扣案，始
    查知上情。
二、乙○○與其前女友丁○○發生感情糾紛，丁○○之兄戊○○
    即約乙○○於95年9 月9 日上午7 時許至捷運南勢角站附近
    談判，惟一言不合，戊○○即與姓名年籍不詳之成年男子基
    於普通傷害之犯意聯絡，分持長約50公分左右之空心鐵棍、
    桌子共同接續毆打乙○○，致乙○○受有右大腿刮傷約6.5
    公分並縫3 針長約1.8 公分之傷害（戊○○涉犯刑法第277
    條第1 項普通傷害罪嫌部分，經撤回告訴後，已為臺灣士林
    地方法院檢察署檢察官於95年11月10日以95年度偵字第1350
    8 號處分不起訴），乙○○受此屈辱，心有未甘，亟思報復
    並討回公道，遂另與戊○○約定於95年9 月10日凌晨0 時許
    ，在臺北市士林區財團法人新光吳火獅紀念醫院（下稱：新
    光醫院）附近談判，乙○○攜其所寄藏之上揭A 改造手槍1
    把（內含彈匣1 個），並裝填其寄藏之上揭具殺傷力之土造
    口徑9mm 之子彈1 顆、土造口徑8.99mm之子彈1 顆於彈匣內
    ，與友人分乘數輛自用小客車前往新光醫院附近。戊○○亦
    持仿BERETTA 廠84型半自動手槍製造之改造手槍（槍枝管制
    編號0000000000，下稱B 改造手槍）1 把（含彈匣1 個）及
    土造9.0 ㎜子彈2 顆，駕駛車號2256–MR自用小客車搭載丙○○（起訴書誤載為「陳弘瑜」應予更正，乘於該車副駕駛
    座）、丁○○（乘於該車左後座）及白羽琤（乘於該車右後
    座）前往談判，亦集結多部車輛在場。迄同日凌晨1 時許，
    戊○○確認徘徊在新光醫院附近之多輛自用小客車係乙○○
    一方之人馬後，先持前揭B 改造手槍，朝其中1 輛白色鈴木
    牌自用小客車射擊子彈，惟因子彈卡彈未能擊發，始未致人
    傷亡，惟雙方人馬亦因此一哄而散。戊○○旋駕駛車號2256
    –MR自用小客車駛離新光醫院，行經臺北市○○區○○路6
    段，恰與乙○○所駕駛之黑色自用小客車相遇。戊○○恐乙○○持槍報復，遂加速逃離，乙○○則駕車緊跟在後。嗣戊○○駕駛上開車號2256–MR自用小客車右轉沿文林北路行駛
    ，至文林北路94巷時，原欲再右轉進入文林北路94巷時，惟
    因車速過快，其駕車角度無法駛入該巷，遂停車並倒車以調
    整車頭角度，惟此時乙○○已自後追及，在戊○○駕駛之車
    號2256–MR自用小客車座前方，2 車最近之處距離不及3公
    尺。乙○○雖可預見持槍朝內有人員乘坐之車輛射擊，可能
    導致車內乘員死亡，甚或因子彈擊發後無從控制之跳彈、反
    彈等情況，除擊中車內成員致死外，亦可能進而波及臺北市
    ○○○路上不特定用路人致死等情，竟基於縱因而致人於死
    亦不違背其本意之不確定殺人故意，乘於駕駛座上，以右手
    持前揭A 改造手槍，未經覘孔、準星瞄準以確定實際彈著點
    ，即傾身伸直右手斜向後指，使槍口自其所駕駛之該車副駕
    駛座開啟之車窗朝窗外戊○○所駕駛之車號22 56 –MR 自
    用小客車接續射擊彈匣內2 顆土造子彈，其中1 顆子彈貫穿
    該自用小客車左前車門鋼板（彈孔座標：離地高43公分，離
    門沿35.5公分，子彈射入角度：仰角10度、與車頭夾角30
    度）後，卡在車門邊致車門產生明顯凹痕，幸未擊中車內乘
    客；另1 顆子彈則貫穿該自用小客車左後車門鋼板（彈孔座
    標：離地高78公分、離門沿28公分，子彈射入角度：仰角10
    度、與車頭夾角45度）後，由車門內側把手下方進入車內後
    座，擊中該車左後座乘員丁○○之右臀部。乙○○開槍後，
    隨即倉皇逃逸。戊○○見丁○○驚呼中彈，旋將丁○○送往
    臺北市立聯合醫院陽明院區救治，幸因子彈射入角度較低，
    丁○○僅受有右臀部槍傷合併彈片滯留及感染等傷害。嗣於
    95年9 月29日上午10時許，員警持拘票拘提乙○○到案，經
    乙○○帶同員警前往其臺北縣中和景新街418 巷16弄2 之3
    號住處1 樓樓梯下方之水塔上起出前揭A 改造手槍1 把（含
    彈匣1 個）扣案，並自丁○○傷處暨臺北市○○路94巷口槍
    擊現場，扣得上開土造子彈彈頭2 顆，始偵悉上情。
三、案經臺北市政府警察局北投分局報告臺灣士林地方法院檢察
    署檢察官偵查起訴。
    理  由
一、證據能力之認定：按被告以外之人於審判外之言詞或書面陳
    述，除法律有規定者外，不得作為證據，刑事訴訟法第159
    條第1 項定有明文，是被告以外之人於審判外之言詞或書面
    陳述，除非法律別有規定者，否則不得作為證據，亦即除非
    法律別有規定外，否則傳聞證據不得做為證據。而刑事訴訟
    法於第159 條以下所定之第159 條之1 、第159 條之2 、第
    159 條之3 、第159 條之4 、第159 條之5 條則為第159 條
    第1 項所稱之例外規定，先予陳明。經查：
  (一)證人戊○○、丙○○於警詢時所為之陳述，核屬刑事訴訟法
    第159 條第1 項所稱被告以外之人於審判外之言詞或書面陳
    述，不得作為證據，又經被告暨選任辯護人於準備程序時就
    其證據能力表示異議（參見本院95年12月25日準備程序筆錄
    第2 頁），復無其他例外規定得認有證據能力，即不得採為
    證據。
  (二)又按被告以外之人於偵查中向檢察官所為之陳述，除顯有不
    可信之情況者外，得為證據，刑事訴訟法第159 條之1 第2
    項定有明文，而其中所稱「顯有不可信」，係指陳述是否出
    於供述者之真意、有無違法取供情事之信用性而言，故應就
    偵查或調查筆錄製作之原因、過程及其功能等加以觀察其信
    用性，據以判斷有無顯不可信之情形（最高法院94年度台上
    字第629 號刑事判決意旨參照）。經查，證人戊○○、丙○○、丁○○於偵查中具結後所為證述，雖係被告以外之人於
    審判外之陳述，然渠等係因親身經歷本案發生經過，乃於偵
    查中經檢察官以證人身分傳喚到庭，並於具結後陳述渠等證
    詞，筆錄錄製過程均經全程錄音，且檢察官偵訊問題均切中
    本案待證事實，並使證人連續陳述，筆錄錄製完畢後，亦經
    證人核閱無訛後簽名在末，可性信極高，因此上開證據固為
    傳聞證據，但其信用度受有擔保；且本院審酌其等於偵訊中
    所為陳述之當時情形，既係出於自由意志，亦無顯不可信之
    情況，應符合上開規定，且又經本院分別傳訊到庭行交互詰
    問，均使當事人就上開審判外陳述之疑點獲有進一步澄清或
    請求調查證據之機會，自得採為證據，先予敘明。
  (三)又卷附內政部警政署刑事警察局槍彈鑑定書2 份（內政部警
    政署刑事警察局95年10月13日刑鑑字第0950147960號鑑定書
    ，附於第12330 號卷第82頁以下、95年10月27日刑鑑字第09
    50148900號鑑定書，附於第12330 號卷第236 頁以下）、臺
    北市政府警察局現場初步勘察報告（附本院卷）、丁○○臺
    北市立聯合醫院陽明院區95年10月16日診字第95007713號診
    斷證明書（附於臺灣士林地方法院檢察署95年度偵字第1233
    0 號卷【下稱：第12330 號卷】第111 頁以下）、臺北市政
    府警察局北投分局刑案照片（第12330 號卷第44頁至第57頁
    ）、扣案之A 改造手槍1 把（含彈匣1 個）、土造口徑9mm
    之子彈頭1 顆、土造口徑8.99mm之子彈彈頭1 顆，及被告偵
    訊時就其遭戊○○毆傷之受傷照片（臺灣士林地方法院檢察
    署95年度偵字第11354 號卷【下稱：第11354 號卷】第79頁
    ）等證物，均經檢察官、被告及辯護人於準備程序期日同意
    具有證據能力外，迄本院審判期日一一提示告以要旨，亦均
    無異議，是認均具證據能力。
二、訊據被告乙○○對於上揭寄藏A 改造手槍1 把（含彈匣1 個
    ）、土造子彈2 顆之犯罪事實均坦承不諱，並持以於上開時
    、地，朝戊○○所駕駛之自用小客車射擊2 顆子彈，1 顆擊
    中該自用小客車左前車門，另1 顆貫穿該自用小客車左後車
    門後，擊中後座乘客丁○○之臀部等情，惟矢口否認有何殺
    人犯行，辯稱：伊本意只是要開槍嚇嚇戊○○，因不知丁○○在車上，也無意射殺丁○○，伊並無殺人犯意云云。
三、經查，被告持有A 改造手槍1 把（含彈匣1 個）、土造子彈
    2 顆之事實，除其自白外，並有扣案之改造手槍1 把（含彈
    匣1 個）、被告擊發後所餘之土造子彈彈頭2 顆扣案可佐。
    扣案之A 改造手槍1 把（含彈匣1 個）及彈頭2 顆經送內政
    部警政署刑事警察局以性能檢驗法鑑定結果，認送鑑之手槍
    1 把（槍枝管制編號：0000000000號，內含彈匣1 個），係
    仿BERETTA 廠92FS型半自動手槍製造之槍枝，換裝土造金屬
    槍管與土造金屬滑套而成之改造手槍，機械性能良好，可擊
    發適用子彈，認具殺傷力，此有內政部警政署刑事警察局95
    年10月13日刑鑑字第0950147960號槍彈鑑定書1 份在卷可憑
    （參見第12330 號卷】卷第82頁至第84頁）。至扣案之子彈
    彈頭2 顆，因係擊發子彈後所餘之物，無從再行鑑驗試射，
    送鑑結果亦僅得確認其狀態，略以：其中1 顆認係直徑約
    9mm 已擊發撞擊變形之土造金屬彈頭，其彈頭重量約7.87克
    ，彈頭形狀為圓頭彈（銅包衣），無來復線；另1 顆則認係
    直徑8.99 mm 之土造金屬彈頭，重約4.54克，彈頭形狀為圓
    頭彈，彈頭未變形，無來復線等語，此有內政部警政署刑事
    警察局95年10月27日刑鑑字第0950148900號槍彈鑑定書附卷
    可稽（附於第12330 號卷第236 頁）。惟該2 顆子彈自扣案
    改造手槍擊發後，分別射穿車號2256–MR自用小客左前、左
    後車門之鋼板，其中一顆且射入丁○○右臀部，分有車號22
    56–MR自用小客車左前車門、左後車門彈著點之照片18幀（
    參見第12330 號卷第49頁至第57頁）、臺北市立聯合醫院陽
    明院區丁○○診斷證明書1 紙在卷可憑（參見第12330 號卷
    第111 頁），足見被告寄藏之土造子彈2 顆亦具殺傷力無訛
    。從而，被告自白寄藏具殺傷力之A 改造手槍1 把（含彈匣
    1 個）及具殺傷力之土造金屬彈頭2 顆，堪認與事實相符，
    可以採信，其此部分犯行至堪認定。
四、被告固矢口否認有何殺人犯意，辯稱伊當時係持已裝填具殺
    傷力子彈2 顆之扣案改造手槍，刻意戊○○駕駛之車號22
    56–MR自用小客車左後車輪射擊2 顆子彈，意在嚇唬戊○○
    ，並無殺人犯意云云。惟查：
  (一)被告乙○○與女友丁○○因生感情糾紛，丁○○之兄戊○○
    因而約乙○○於95年9 月9 日上午7 時許至臺北縣中和市大
    華夜市談判，戊○○並與姓名年籍不詳之成年男子基於普通
    傷害之犯意聯絡，分持長約50公分左右之空心鐵棍、桌子毆
    打乙○○，致乙○○受有右大腿刮傷約6.5 公分並縫3 針長
    約1.8 公分之傷害。嗣被告心有未甘，即透過丁○○向戊○○嗆聲，稱要其「火力準備飽一點」，與戊○○約定於95年
    9 月10日凌晨0 時許，在新光醫院附近再戰，嗣被告與戊○○果於約定時地，相互邀集人馬，被告並隨身攜帶已裝填口
    徑9mm 土造子彈1 顆、口徑8.99mm土造子彈1 顆之扣案A 改
    造手槍1 把；戊○○亦隨身攜帶B 改造手槍1 把（含彈匣1
    個）及9.0 ㎜土造子彈2 顆，駕駛車號2256-MR 自用小客車
    搭載丙○○、丁○○及白羽琤到場。後來，雙方人馬在新光
    醫院外首次遭遇後，因故一哄而散，嗣乙○○與戊○○駕駛
    之自用小客車又在承德路6 段不期而遇，乙○○駕駛之自用
    小客車且在戊○○沿臺北市○○○路行駛，行至臺北市○○○路94巷巷口時，因戊○○欲倒車轉入該巷，而超越戊○○
    駕駛之上開自用小客車時，即停車，並自駕駛座伸手，持扣
    案A 改造手槍朝右後方之戊○○駕駛自用小客車接續射擊2
    槍，致2 顆子彈分別貫穿戊○○駕駛之車號2256-MR 自用小
    客車左前車門鋼板及左後車門鋼板，後者且進而擊中左後座
    乘客丁○○之右臀部，致丁○○受有右臀部槍傷合併彈片滯
    留及感染等傷害等情，除據被告自承在卷外，且有被告長約
    6.5 公分並縫3 針長約1.8 公分之傷口照片（第1135 4號卷
    第79頁）可佐，並經證人戊○○（分別參見95年10月25日偵
    訊筆錄，附於第12330 號卷第194 頁、本院95年3 月8 日審
    判筆錄第3 頁以下），丁○○（分別參見95年10月19日偵訊
    筆錄，附於第12 330號卷第100 頁以下、本院96年4 月19日
    審判筆錄第7 頁以下）證述在卷，且有車號2256–MR 自 用
    小客車左前車門、左後車門彈著點之照片18幀（參見第1233
    0 號卷第49頁至第57頁）、鑑定證人己○○之證述（參見本
    院96年5 月10日審判筆錄第6 頁）、臺北市立聯合醫院陽明
    院區丁○○診斷證明書1 紙（參見第12330 號卷第11 1頁）
    可證，此部分事實亦堪認定。至證人丙○○雖證稱丁○○中
    彈時，車號2256 -MR自用小客車之位置與被告駕駛自用小客
    車之位置平行（參見本院96年3 月8 日審判筆錄第19頁），
    惟與卷附現場依彈著點直線延伸之彈道模擬結果，及乙○○
    所供係追過戊○○後開槍等語（參見本院96年3 月8 日審判
    筆錄第17頁），顯有未合，自不可採。
  (二)被告固以前揭情詞置辯，惟按殺人犯意之存否固係隱藏於行
    為人內部主觀之意思，然被害人傷痕之多寡、受傷部位是否
    為致命部位、傷勢輕重之程度、加害人下手情形、所用兇器
    為何，並與被害人是否相識、有無宿怨等情，雖不能執為認
    定殺人犯意有無之絕對標準，然仍非不得審酌事發當時情況
    ，觀其行為動機，視其下手情形，佐以其所執兇器、致傷結
    果等予以綜合觀察論斷。且按，刑法第13條第1 項明定：行
    為人對於構成犯罪之事實，明知並有意使其發生者為故意。
    同條第2 項明定：行為人對於犯罪之事實，預見其發生，而
    其發生並不違背其本意者，以故意論。前者學理上謂為意欲
    主義，後者謂為容認主義，但不論其為「明知」或「預見」
    ，皆為故意犯主觀上之認識，只是程度強弱有別，行為人有
    此認識進而有「使其發生」或「任其發生」之意，則形成犯
    意，前者為確定故意、直接故意，後者為不確定故意、間接
    故意，但不論其為確定故意或不確定故意，其「明知」或「
    預見」乃在犯意決定之前，至於犯罪行為後結果之發生或未
    發生，則屬因果關係問題，因常受有物理作用之支配，非必
    可由行為人「使其發生」或「任其發生」，故犯意之認識與
    犯罪之結果為截然不同之概念，不容混淆（最高法院90年度
    台上字第7964號判決意旨參照）。經查：
  1.自犯案動機而言：被告先遭戊○○聚眾傷害成傷，旋先行向
    戊○○嗆聲，翌日並各自聚眾攜械至約定地點，其尋仇之意
    甚為明確。被告於確認戊○○所駕車輛為黑色休旅車，且邀
    集到場之人群因故一哄而散之後（參見被告95年9 月30日偵
    訊筆錄，第12330 號卷第70頁），2 人2 度在承德路偶遇，
    被告仍於所駕車輛追及並超越戊○○所駕車號2256-MR 自用
    小客車，並於追及後持槍射擊，顯見被告係承前約見戊○○
    之尋仇本意開槍。被告雖辯稱伊誤認戊○○刻意阻其去路，
    又以為戊○○又要持槍射擊，開槍之本意係在嚇阻戊○○云
    云。惟被告既係在眾人在新光醫院一哄而散之情形下，在承
    德路巧遇戊○○，復在文林北路94巷口自後追及戊○○所駕
    車號2256-MR 自用小客車，倘已無尋仇之意，何須苦苦在後
    追趕？且戊○○當時忙於倒車，已無再為尋釁之動作，文林
    北路路幅甚寬，亦無受阻之虞，證人戊○○亦證稱：「我是
    在最外線道，應該有三、四線道」、「我那時記得我後面沒
    有車」（參見本院96年3 月8 日審判筆錄第16頁），足徵被
    告所辯並不可採。況倘被告為恐嚇戊○○，大可對空鳴槍，
    亦無在未經精確瞄準、持用準確度未必等同於制式手槍之A
    改造手槍，任意斜向後指接續朝內有人在之自用小客車射擊
    2 槍之必要。
  2.自被告持用之兇器而言：被告犯案時持用之扣案A 改造手槍
    ，暨其內裝填之口徑9mm 之土造子彈、口徑8.99mm之土造子
    彈各1 顆，客觀上均具殺傷力，已如前述；而其威力強大，
    可輕易取人性命，以被告之年齡及智識程度暨刻意事前邀約
    ，透過丁○○向戊○○嗆聲，要其「火力準備飽一點」，聚
    眾談判之情，足見被告主觀上對於寄藏、持用到場之扣案A
    改造手槍及子彈殺傷力強大，知之甚詳。
  3.自被告下手情形而論：從卷附臺北市政府警察局北投分局之
    現場彈道模擬照片觀之，被告駕駛車輛之位置，應在戊○○
    駕駛之車號2256-MR 自用小客車左前方（參見第12330 號卷
    第51頁至第53頁），戊○○當時正進行倒車動作，被告則甫
    自後追上；且被告自承持槍射擊時，係「坐在駕駛座，車子
    靜止時，右手持槍，往戊○○車子後輪胎的開槍。我當時是
    手斜身持槍，手的位置在副駕駛座頭枕前方，子彈是從副駕
    駛座旁邊的窗戶擊發，因為右後座的窗戶沒有打開，我是手
    槍斜指往後射擊。我開槍的那剎那，戊○○的相對位置是平
    行，我們有對看，我的車頭有超過戊○○的車頭，因為他正
    在倒車，我是靜止的，開槍時，我的手沒有靠在右前座的頭
    枕上。」等語（本院96年3 月8 日審判筆錄第17頁）。則被
    告明知戊○○駕駛之車號2256-MR 之自用小客車正倒車調整
    車頭角度，以右轉進入文林北路94巷，該自用小客車內有人
    ，復對於持扣案距殺傷力之A 改造手槍、子彈，在其無從就
    透過槍枝覘孔、準星瞄準，藉以確認具強大殺傷力之子彈可
    能之彈著點位置，不致傷及人命之情形下，即坐於駕駛座上
    ，持扣案A 改造手槍，隨意向後斜指，朝車號2256-MR 自用
    小客車射擊，除預見子彈可能因穿透車門、窗戶進入車內，
    致擊斃車號2256-MR 自用小客車內乘員外，當亦預見擊發之
    子彈亦可能因跳彈、反彈等情況，波及臺北市○○○路上不
    特定之用路人，詎仍執意持具殺傷力之扣案A 改造手槍，近
    距離朝車號2256-MR 自用小客車接續急扣扳機射擊2 次，用
    罄彈匣內所有子彈，且確亦已肇生車號2256-MR 自用小客車
    內左後座乘員丁○○中彈受傷之結果，顯見被告內心確有即
    使擊斃車內乘員，或不特定之用路人，亦不違背本意之殺人
    不確定故意甚明，其辯稱無殺人故意，應係避重就輕之詞。
  4.被告雖辯稱其當時係刻意瞄準車號2256-MR 自用小客車左後
    車輪射擊云云。細繹卷附彈道模擬照片，及臺北市政府警察
    局北投分局現場初步勘察報告（附本院卷），載明車號2256
    -MR 自用小客車中彈位置，係「駕駛座車門、駕駛座後方車
    門各有1 明顯彈孔，駕駛座車門彈孔座標：離地高43公分，
    離門沿35.5公分，子彈射入角度：仰角10度、與車頭夾角30
    度，子彈射穿車門卡在車門邊（有明顯凹痕）；駕駛座後方
    車門彈孔座標：離地高78公分、離門沿28公分，子彈射入角
    度：仰角10度、與車頭夾角45度（本院按：原誤載為65度，
    經鑑定證人黃任鍵當庭更正為45度，參見本院96年5 月10日
    審判筆錄第4 頁），子彈射穿車門由車門內側把手下方出來
    （造成丁○○臀部槍傷）」等語，且所謂仰角10度，指持槍
    人槍口往下10度；至車頭夾角由30度增為45度，由於兩車離
    得越遠，角度越小，表示兩車或其中之一可能仍在運動等情
    ，均據鑑定證人己○○結證明確（參見本院96年5 月10日審
    判筆錄第3 頁至第5 頁），則被告持槍射擊時，槍口確略往
    下偏10度，雖堪認定。然鑑定證人己○○亦證稱：「如兩車
    很近，這個10度即近乎水平射擊」，而當庭模擬「仰角10度
    」之射擊角度拍照存卷供參，依其模擬之結果，以車號2256
    -MR 自用小客車左後車門彈孔為例，假設持槍乘於駕駛座之
    被告高度離地面約130 公分，則持槍位置與彈孔之距離約僅
    371 公分，其距離均甚近；復依其用槍之實際經驗，證稱：
    「如急扣扳機，因為出力的關係，槍口會有往下的現象等語
    」。依鑑定證人上開所證，綜合被告自承當時「手槍斜指往
    後射擊」之姿勢，根本無從透過覘孔瞄準車號2256 -MR 自
    用小客車之左後輪，以及被告在駕駛座上接續扣發扳機，間
    隔約僅1 秒（證人丙○○本院96年3 月8 日證詞，見當日審
    判筆錄第21頁），甚至槍聲接近，以致證人丁○○僅注意到
    一聲槍響（本院96年4 月19日審判筆錄第16頁），其行兇時
    間短促，本院因認本案彈著點所以呈「仰角10度」，當非被
    告刻意「瞄準」車號2256-MR 自用小客車左後輪射擊之結果
    ，而係近乎水平角度射擊，又急扣扳機所致之結果。
  5.再被告辯稱不知車內除戊○○外，尚有他人，且戊○○所駕
    車輛除駕駛座車窗略微開啟外，其餘車窗均關閉，亦據證人
    戊○○、丙○○、丁○○分別證述在卷。惟被告明知車號22
    56-MR 之黑色休旅車係戊○○駕駛，其未經瞄準，手槍斜指
    往後射擊所擊發之兩顆子彈，其一彈著點又在左前車門駕駛
    座位置，僅幸因位置偏低，致未造成死傷，仍不能以此為有
    利被告之認定。況被告雖辯稱：伊不知丁○○亦在車上云云
    。然證人丁○○卻證稱：95年9 月10日凌晨0 時22分、39分
    時，其兄戊○○有叫伊拿伊手機撥電話給乙○○，由其兄戊○○與被告談話，核與本院卷附丁○○0000000000號手機通
    聯紀錄於95年9 月10日凌晨0 時22分28秒、同日凌晨0 時39
    分41秒起，其上開手機確與乙○○之0000000000號手機通聯
    之情相符。其又稱伊手機並未隱藏來電顯示，對方可以知道
    係伊手機撥打，且當晚伊也有問乙○○在何處等語（參見96
    年4 月19日審判筆錄第16頁、第18頁），則被告於當晚之場
    合，均藉由同一手機分別與戊○○、丁○○通話，當可藉此
    得悉戊○○與丁○○係同在一車，戊○○所駕車輛內尚有他
    人，則其所辯亦有不實。
  6.被告又辯稱，倘其有殺人故意，大可持槍朝車窗射擊云云。
    惟公訴人既以被告主觀上係以殺人之不確定故意而為本案犯
    行，亦即預見持槍朝自用小客車射擊，可能擊斃車內乘員，
    仍基於縱使發生致人死亡之結果，亦不違其本意之心理狀態
    ，而就被告犯行提起公訴，就刑法第271 條第2 項、第1項
    之殺人未遂罪之主觀構成要件，本不必證明至被告存有直接
    故意、確定故意之程度，不能執此遽為有利被告之論斷。
  7.又被害人丁○○中彈後，固僅受有右臀部槍傷合併彈片滯留
    及感染之輕微傷害，然被告既係本於不確定之殺人犯意而為
    本案犯行，死亡結果之發生或者未發生，僅屬因果關係問題
    ，因常受物理作用之支配，不能持此即為有利被告之認定。
  (三)綜據上述，扣案槍枝威力強大，可輕易取人性命，被告知之
    甚詳，始先嗆聲後攜之到場；又以具殺傷力槍枝當街射擊內
    部空間甚狹之自用小客車，子彈除可能直接穿透車窗玻璃或
    鋼板，直接擊中車內乘員外，子彈亦可能於擊發後產生跳彈
    、貫穿後再反彈等無法預期之各種情況，貫穿鋼板、車窗玻
    璃，致車內之人，甚或不特定之用路人發生死亡結果，上開
    情形當為被告所能預見。被告明知於臺北市○○○路94巷口
    倒車行駛之車號2256- MR自用小客車內有人，且預見未經精
    確瞄準持槍射擊，可能發生如上各種情形，致人傷亡，猶仍
    急扣扳機接續射擊2 次而用罄彈匣內子彈，顯見被告內心確
    有即使擊斃車內之人亦不違背其本意之殺人不確定故意甚明
    ，其辯稱無殺人故意，應係避重就輕之詞。被告殺人未遂犯
    行，事證明確，至堪認定。
五、核被告所為，係犯槍砲彈藥刀械管制條例第8 條第4 項未經
    許可，寄藏可發射子彈具有殺傷力之改造手槍罪、同法第12
    條第4 項未經許可寄藏子彈罪，刑法第271 條第2 項、第1
    項之殺人未遂罪。又按槍砲彈藥刀械管制條例所稱之「寄藏
    」與「持有」，均係將物置於自己實力支配之下，僅寄藏必
    先有他人之持有行為，其保管本身所為之持有，乃係寄藏之
    當然結果，法律上自宜僅就寄藏行為包括之評價，爰不另就
    持有予以論罪。按非法寄藏改造手槍、子彈罪為繼續犯，於
    其終止持有之前，犯罪行為仍在繼續實施之中，其間法律縱
    有變更，但其行為既繼續實施至新法施行以後，自無行為後
    法律變更之可言。被告自93年10月間某日起，寄藏具有殺傷
    力之扣案A 改造手槍1 把及具有殺傷力之子彈2 顆，嗣經警
    於95年9 月29 日 查獲，其持有上開槍、彈之行為繼續中，
    則槍砲彈藥刀械管制條例關於非法持有其他可發射子彈具殺
    傷力之改造手槍之處罰條文雖於94年1 月26日修正公布，以
    及94年2 月2 日修正公布刑法條文，亦自95年7 月1 日施行
    ，均不生行為後法律變更之新舊法比較問題，自應適用其行
    為終止時之現行槍砲彈藥刀械管制條例及95年7 月1 日施行
    之現行刑法。又被告以一行為同時寄藏改造手槍及子彈，而
    觸犯數罪名，為想像競合犯，依刑法第55條前段之規定，從
    一重之槍砲彈藥刀械管制條例第8 條第4 項之未經許可寄藏
    改造手槍罪論處。又被告所犯未經許可寄藏改造手槍罪與殺
    人未遂罪之間，犯意各別，罪名互異，應予分論併罰。被告
    已著手於殺人犯行之實施，幸僅致車號2256–MR自用小客車
    左後座乘客丁○○臀部中彈，未生死亡結果，其犯罪尚屬未
    遂，爰依刑法第25條第2 項按既遂犯之刑度減輕其刑。公訴
    人就被告所犯槍砲彈藥刀械管制條例第8 條第4 項之罪具體
    求處有期徒刑5 年，復就所犯刑法第271 條第2 項、第1 項
    之殺人未遂罪具體求處有期徒刑8 年，定應執行刑有期徒刑
    12年等語，惟本院審酌被告未經許可，寄藏改造手槍1 把、
    子彈2 顆；嗣遭戊○○毆打後，年輕氣盛，在受此刺激、不
    甘受辱之情緒下，邀集友眾，持寄藏改造手槍、子彈約見戊○○欲以私力解決，嗣並當街持槍基於不確定殺人之故意擊
    發子彈2 顆，對社會治安危害至鉅，犯後持詞辯解，惟被害
    人丁○○已表明並無追究之意（臺灣士林地方法院檢察署95
    年度偵字第11354 號卷95年10月5 日偵訊筆錄，附於第1233
    0 號卷第204 頁），及被告當街持改造手槍朝自用小客車射
    擊之犯罪手段，並其前無犯罪之前科紀錄，有臺灣高等法院
    被告前案紀錄表1 紙可稽，暨其生活狀況、品行、智識程度
    等一切情狀，認分別量處如主文所示之刑，並就併科罰金部
    分依刑法第42條第3 項前段之規定，審酌其身分、地位、經
    濟能力、犯罪之特性等因素，諭知易服勞役之折算標準，並
    定執行刑，且就罰金部分諭知易服勞役之折算標準，即足懲
    儆。
六、扣案之仿BERETTA 廠92FS型半自動手槍製造之改造手槍1 把
    （槍枝管制編號0000000000號，內含彈匣壹個），依槍砲彈
    藥刀械管制條例第8 條第4 項規定未經許可不得持有，為違
    禁物，應依刑法第38條第1 項第1 款規定，宣告沒收。至被
    告寄藏之子彈2 顆，雖具殺傷力，原亦屬違禁物，然既經擊
    發，僅殘餘彈頭2 顆，堪認已失其違禁物性質，自無從宣告
    沒收。
七、又臺灣士林地方法院檢察署檢察官95年度偵字第11354 號移
    請併辦之事實，與本件起訴事實同一，業據本院審理如前，
    附此敘明。
據上論斷，應依刑事訴訟法第299 條第1 項前段，槍砲彈藥刀械
管制條例第8 條第4 項、第12條第4 項，刑法第11條前段、第27
1 條第2 項、第1 項、第55條、第25條第2 項、第42條第3 項前
段、第38條第1 項第1 款，判決如主文。
本案經檢察官洪三到庭執行職務。
中　　華　　民　　國　　96　　年　　6 　　月　　27　　日
                  刑事第六庭審判長法  官  李育仁
                                  法  官  姜麗香
                                  法  官  許辰舟
以上正本證明與原本無異。
如不服本判決應於判決送達後10日內向本院提出上訴狀。
                                  書記官  洪忠改
中　　華　　民　　國　　96　　年　　6 　　月　　27　　日
附錄本案論罪科刑法條之依據：
中華民國刑法第271條
（普通殺人罪）
殺人者，處死刑、無期徒刑或 10 年以上有期徒刑。
前項之未遂犯罰之。
預備犯第 1 項之罪者，處 2 年以下有期徒刑。
槍砲彈藥刀械管制條例第8條
未經許可，製造、販賣或運輸鋼筆槍、瓦斯槍、麻醉槍、獵槍、
空氣槍或第4 條第1 項第1 款所定其他可發射金屬或子彈具有殺
傷力之各式槍砲者，處無期徒刑或5 年以上有期徒刑，併科新臺
幣1 千萬元以下罰金。
未經許可，轉讓、出租或出借前項所列槍枝者，處5 年以上有期
徒刑，併科新臺幣1 千萬元以下罰金。
意圖供自己或他人犯罪之用，而犯前二項之罪者，處無期徒刑或
7 年以上有期徒刑，併科新臺幣 1 千萬元以下罰金。
未經許可，持有、寄藏或意圖販賣而陳列第1 項所列槍枝者，處
3 年以上10年以下有期徒刑，併科新臺幣700 萬元以下罰金。
第1 項至第 3 項之未遂犯罰之。
槍砲彈藥刀械管制條例第12條
未經許可，製造、販賣或運輸子彈者，處1 年以上7 年以下有期
徒刑，併科新台幣500 萬元以下罰金。
未經許可，轉讓、出租或出借子彈者，處6 月以上5 年以下有期
徒刑，併科新台幣300 萬元以下罰金。
意圖供自己或他人犯罪之用，而犯前二項之罪者，處3 年以上10
年以下有期徒刑，併科新台幣700 萬元以下罰金。
未經許可，持有、寄藏或意圖販賣而陳列子彈者，處5 年以下有
期徒刑，併科新台幣300 萬元以下罰金。
第 1 項至第 3 項之未遂犯罰之。
